臺灣高雄地方法院刑事判決　　　　　　　　　　　　九十一年度訴字第二四九一號
　　公　訴　人　臺灣高雄地方法院檢察署檢察官
　　被　　　告　乙○○
　　被　　　告　甲○○
　　右一人選任　江雍正
　　辯護人　　　陳慧錚
　　　　　　　　吳世敏
右列被告因違反廢棄物清理法案件，經檢察官提起公訴（九十一年度偵字第一四三五
七號），及移送併辦（九十一年度偵字第一八Ｏ五五號）本院判決如左：
    主  文
乙○○共同無許可文件，以經營廢棄物清除、處理為常業，處有期徒刑壹年陸月，緩
刑參年。又扣案之車號ＺＥ－五四七九號自用小貨車壹台，及未扣案位於高雄縣大社
鄉水哮巷三十之五號，所設置焚燒動物屍體之焚化爐機具壹組，均沒收。
甲○○共同無許可文件，以經營廢棄物清除、處理為常業，累犯，處有期徒刑參年貳
月。又扣案之車號ＺＥ－五四七九號自用小貨車壹台，及未扣案位於高雄縣大社鄉水
哮巷三十之五號，所設置焚燒動物屍體之焚化爐機具壹組，均沒收。
    事  實
一、甲○○前於民國八十九年間因過失傷害案件，經本院於八十九年四月二十七日以
    八十九年度雄交簡字第三八五號判處有期徒刑三月確定，並於八十九年十一月九
    日易科罰金執行完畢。詎仍不知悔改，未經主管機關許可，並未領有廢棄物清理
    執照，自八十八年七月十六日時已在高雄縣橋頭鄉設置焚化場所，從事動物屍體
    焚燒處理業務（甲○○雖於查獲日回溯十年前之不詳時間起，即於橋頭鄉設置焚
    化場所，從事動物屍體焚燒處理業務，惟廢棄物清理法自八十八年七月十六日公
    布施行後始有刑罰之規定）；復約於九十年間，經營位於高雄市○○區○○路八
    十五號之「康寧企業社」，先在該號四樓從事動物屍體焚燒處理之業務，嗣在高
    雄縣大社鄉水哮巷三十之五號，設置供犯罪所用之焚化爐具，以每具新台幣（以
    下同）二千至四千元之價格，從事動物屍體焚燒處理業務，以經營廢棄物清除、
    處理為常業，並雇用有共同犯意聯絡之乙○○，由乙○○駕駛甲○○所有供犯罪
    所用之車號ＺＥ－五四七九號自用小貨車，負責將動物屍體收集後載運至大社鄉
    水哮巷三十之五號上址，從事現場清理及焚燒處理之工作。嗣於九十一年七月四
    日中午十二時二十分許，為警會同行政院環境保護署環境督察總隊南區督察大隊
    當場查獲。
二、案經行政院環境保護署、高雄縣警察局仁武分局移送台灣高雄地方法院檢察署檢
    察官偵查起訴。
    理  由
一、訊據被告乙○○對右開犯罪事實坦承不諱，且有行政院環保署稽查紀錄一份、現
    場照片十五張附卷可考，及扣案之被告甲○○所有、供犯罪所用之車號ＺＥ－五
    四七九自用小貨車，可資佐證，足認被告乙○○此部分之自白與事實相符，是被
    告被告乙○○約自九十年起，受僱於被告甲○○，駕駛車號ＺＥ－五四七九號自
    用小貨車，負責將動物屍體收集後載運至大社鄉水哮巷三十之五號焚燒清理之犯
    罪事實，應堪認定。
二、被告甲○○固坦承：其約於十年前先在高雄縣橋頭鄉設置焚化場所，從事動物屍
    體焚燒處理業務；復約於九十年間，在高雄市○○區○○路八十五號號四樓從事
    動物屍體焚燒處理之業務，嗣在高雄縣大社鄉水哮巷三十之五號，設置焚化爐機
    具，從事動物屍體焚燒處理業務，及僱用被告乙○○，駕駛車號ＺＥ－五四七九
    號自用小貨車負責載運、焚燒處理動物屍體等情。惟辯稱：其會經營焚燒動物屍
    體之業務係為防疫及公益之考量，且其尚經營有五家動物醫院，是其並無以焚燒
    處理動物屍體為常業之故意；又其焚燒動物屍體有經過政府機關同意云云。經查
    ：
  (一)被告甲○○雖於查獲日回溯約十年前迄九十一年七月四日即查獲日止，即有持續
    反覆從事焚燒動物屍體之業務，而為其於本院中所自承（九十一年十月二日審判
    筆錄），惟查廢棄物清理法係自八十八年七月十六日修正公佈施行後，始有處罰
    「無許可證經營廢棄物清除、處理為常業」之行為，有卷附八十八年七月十六日
    修正公佈施行之廢棄物清理法法規一份可按，故被告雖係於八十八年七月十六日
    前即有焚燒動物屍體之行為，然按「行為之處罰，以行為時法律有名明文規定者
    ，為限。」亦為刑法第一條所明揭之罪刑法定主義，故應以廢棄物清理法八十八
    年七月十六日修正公佈生效日為被告犯罪行為之起始日，合先敘明。
  (二)自八十八年七月十六日起至九十一年七月四日查獲日止，被告甲○○分別在高雄
    縣橋頭鄉設置焚化場所，從事動物屍體焚燒處理業務；及約於九十年間，經營位
    於高雄市○○區○○路八十五號之「康寧企業社」，先在該號四樓從事動物屍體
    焚燒處理之業務，嗣在高雄縣大社鄉水哮巷三十之五號，設置供犯罪所用之焚化
    爐具，以每具二千至四千元之價格，從事動物屍體焚燒處理業務，以經營廢棄物
    清除、處理為常業，並雇用有共同犯意聯絡之被告乙○○，由被告乙○○駕駛其
    所有供犯罪所用之車號ＺＥ－五四七九號自用小貨車，負責將動物屍體收集後載
    運至大社鄉水哮巷三十之五號上址，從事現場清理及焚燒處理之工作等情，業據
    共同被告乙○○供述屬實，復有有行政院環保署稽查紀錄一份、現場照片十五張
    附卷可考，及扣案之被告甲○○所有、供犯罪所用之車號ＺＥ－五四七九自用小
    貨車，可資佐證，是雖被告甲○○以：其並非常業犯及其有經過政府機關同意云
    云置辯，惟按「刑法上所謂常業犯，指反覆以同種類行為為目的之社會活動之職
    業性犯罪而言，至於犯罪所得之多寡，是否恃此犯罪為唯一之謀生職業，則非所
    問，縱令兼有其他職業，仍無礙於該常業犯罪之成立。」（最高法院八十五年台
    上字第五一Ｏ號判例要旨參照），則被告甲○○縱於本案之焚燒動物之業務外，
    另經營有五家動物醫院，惟其既已於八十八年七月十六日迄九十一年七月四日即
    查獲日止，確有持續反覆從事焚燒動物屍體之業務，參照上述之判例要旨，仍無
    礙於被告甲○○常業犯罪之成立；再者，被告甲○○所謂經過政府機關同意，係
    以其所提出之「行政院農業委員會動植物防疫檢疫局」防疫一字第Ｚ○○○○○
    ○○○○號函為據，然依該函覆被告所經營之康寧企業社，說明項下第二點係記
    載「貴社所擬處理犬貓屍體及流浪犬之焚化，對維護全國人民生活品質及身體健
    康，防止傳染病之發生確有極大之助益，本局亦樂觀其成。為貴社清除、處理之
    動物屍體係屬何種廢棄物似有向環境保護主管機關聲請釋示之必要，以釐清權責
    機關為何」等語，並無任何同意被告甲○○設置焚燒動物屍體機具、從事動物屍
    體焚燒業務之意，且按「本法所稱主管機關：在中央為行政院環境保護署；在直
    轄市為直轄市政府；在縣（市）為縣（市）政府。」廢棄物清理法第四條訂有明
    文，是可否從事動物屍體焚燒業務，依法亦應向上述之廢棄物清理主管機關聲請
    同意始可，故被告甲○○之辯解，均不足採信。其所為之右揭犯行，堪予認定，
    應予依法論科。
二、按「一般廢棄物：由家戶或其他非事業所產生之垃圾、糞尿、動物屍體等，足以
    污染環境衛生之固體或液體廢棄物」廢棄物清理法第二條第一項定有明文，動物
    屍體性質上應屬廢棄物無訛；次按刑法上所謂常業犯，係指反覆以同種類行為為
    目的之社會活動之職業性犯罪而言，至於犯罪所得之多寡，是否恃此犯罪為唯一
    之謀生職業，則非所問，縱令兼有其他職業，仍無礙於該常業犯罪之成立，已如
    前述，本件被告乙○○、甲○○均無許可文件，以經營廢棄物清除、處理為常業
    ，核其所為均係犯廢棄物清理法第四十六條第二項之罪。查被告乙○○從事動物
    屍體之清除、處理已有二年，亦如前述，公訴人漏未斟酌此點，而認被告僅係違
    反廢棄物清理法第四十六條第一項第四款之連續犯，尚有未恰，惟其基本事實同
    一，本院自應予以審理，並變更其起訴法條。又被告乙○○自九十年間起迄九十
    一年七月四日止與被告甲○○就上揭之犯行，有犯意之聯絡及行為之分擔，皆為
    共同正犯。被告甲○○於八十九年間因過失傷害案件，經本院於八十九年四月二
    十七日以八十九年度雄交簡字第三八五號判處有期徒刑三月確定，並於八十九年
    十一月九日易科罰金執行完畢，有卷附之台灣高等法院被告全國前案紀錄表可按
    ，其受有期徒刑之執行完畢，五年以內再犯有期徒刑以上之罪，為累犯，應依刑
    法第四十七條之規定加重其刑。再者，被告乙○○其僅係受僱於被告甲○○，且
    其月薪僅約新台幣（下同）二萬五千元至三萬元，業據其供陳在卷，其犯罪情節
    非鉅，情輕法重，堪予憫恕，雖宣告法定最低本刑，猶嫌過重，爰依刑法第五十
    九條之規定，減輕其刑。爰審酌被告乙○○、甲○○二人犯罪之目的、動機，及
    廢棄物清理法制定旨在「有效清除、處理廢棄物，改善環境衛生，維護國民健康
    」（廢棄物清理法第一條參照），被告二人所為犯行對環境衛生及國民健康所生
    之損害，及被告乙○○坦承犯行，犯罪後態度良好、被告甲○○雖未坦承全部犯
    行，然犯罪後態度尚可等其他一切情狀，分別量處主文所示之刑。末查，被告乙
    ○○前未曾受有期徒刑以上刑之宣告，有卷附之台灣高等法院被告全國前案紀錄
    表可按，其因短於思慮，致觸犯本案犯行，經此偵審程序，應知所警惕，諒無再
    犯之虞，本院因認前開對被告乙○○宣告之刑以暫不執行為當，爰均諭知緩刑參
    年，以啟自新。又扣案之車號ＺＥ－五四七九號自用小貨車一台，為被告甲○○
    所有供被告二人犯罪所用之物，有公路電子閘門車號查詢汽車車籍表一紙，在卷
    可稽，應依刑法第三十八條第一項第二款，宣告沒收。另未扣案之如警卷照片所
    示，位於高雄縣大社鄉水哮巷三十之五號所設置焚燒動物屍體之焚化爐機具一組
    ，亦為被告甲○○所有供渠等二人犯罪所用之物，且該焚化爐機具係與被告二人
    犯罪有直接關係，參酌最高法院五十一年台非字第一三號「刑法第三十八條第一
    項第二款所定得沒收之供犯罪所用或供犯罪預備之物，必於犯罪有直接關係者，
    始屬相當。」判例要旨之見解，公訴人雖漏未聲請併予宣告沒收，惟仍應依刑法
    第三十八條第一項第二款，宣告沒收，併此敘明。
據上論斷，應依刑事訴訟法第二百九十九條第一項前段、第三百條，廢棄物清理法第
四十六條第二項，刑法第十一條前段、第二十八條、第七十四條第一款、第三十八條
第一項第二款，判決如主文。
中      華      民      國    九十一    年      十      月     十六     日
                                    臺灣高雄地方法院刑事第二庭
                                      審判長法  官  陳  明  富
                                  法  官  劉  定  安
                                            法  官  吳  志  豪
右正本證明與原本無異。
如不服本判決，應於判決送達後十日內，向本院提出上訴狀。
                                            書記官  邱  秋  珍
中      華      民      國    九十一    年      十      月     十六     日
廢棄物清理法第四十六條第二項
無許可文件，以經營廢棄物清除、處理為常業者，處三年以上十年以下有期徒刑，得
併科新臺幣九百萬元以下罰金。
